【裁判字號】    97,台上,2149
【裁判日期】    970522
【裁判案由】    違反毒品危害防制條例等罪
【裁判全文】
最高法院刑事判決            九十七年度台上字第二一四九號
上訴人即被告  丁○○（原名李孟書）
              丙○○
選 任辯護 人  黃國鐘律師
上訴人即被告
丙○○之配偶  庚○○
上訴人即被告  戊○○
              己○○
上 列  一 人
選 任辯護 人  舒建中律師
上訴人即被告  乙○○
選 任辯護 人  陳昭全律師
上訴人即被告  甲○○
選 任辯護 人  余西鈞律師
上列上訴人等因被告等違反毒品危害防制條例等罪案件，不服台
灣高等法院中華民國九十六年十二月六日第二審更審判決（九十
六年度上更(一)字第一九三號，起訴案號：台灣板橋地方法院檢察
署九十三年度偵字第六七一七、八六一九、一０二四三號），提
起上訴，本院判決如下：
    主  文
上訴駁回。
    理  由
按刑事訴訟法第三百七十七條規定：上訴於第三審法院，非以判
決違背法令為理由，不得為之。是提起第三審上訴，應以原判決
違背法令為理由，係屬法定要件，如果上訴理由書狀並未依據卷
內訴訟資料，具體指摘原判決不適用何種法則或如何適用不當，
或所指摘原判決違法情事，顯與法律規定得為第三審上訴理由之
違法情形，不相適合時，均應認其上訴為違背法律上之程式，予
以駁回：
甲、丁○○未經許可持有改造槍枝、販賣第一級毒品及丙○○、
甲○○未經許可寄藏改造槍枝部分：
本件原審經審理結果，認為上訴人即被告丁○○未經許可持有改
造槍枝、販賣第一級毒品及上訴人即被告丙○○、上訴人即被告
甲○○未經許可寄藏改造槍枝犯行部分之罪證明確，因而撤銷第
一審該部分之科刑判決，改判依想像競合犯及修正前刑法連續犯
等規定，從一重論丁○○以連續販賣第一級毒品罪，處有期徒刑
十四年；又依想像競合犯之規定，從一重論丁○○以未經許可持
有可發射子彈具有殺傷力之槍枝罪，處有期徒刑二年六月，併科
罰金新台幣（下同）二十萬元。另依想像競合犯之規定，從一重
論丙○○、甲○○以共同未經許可，寄藏可發射子彈具有殺傷力
之槍枝罪，均累犯，各處有期徒刑二年六月，併科罰金二十萬元
。並分別為罰金易服勞役之折算標準及相關從刑之諭知。已詳敘
調查、取捨證據之結果及憑以認定犯罪事實之心證理由。並就丁
○○、丙○○、甲○○否認犯行之供詞及其所辯各節認非可採，
詳加指駁。從形式上觀察，原判決並無足以影響判決結果之違法
情形存在。丁○○上訴意旨略以：(一)、原判決事實欄記載：「…
…丙○○則坐進右前座，將裝有上揭槍枝及子彈之『黑色手提包
』放在右前座腳踏板……」，理由欄中則依丙○○警詢供述：「
……交給我乙個『旅行袋』……」，及於第一審時證述：「她就
拿一個『黑色手提包』給我……，我就把『皮包』交給甲○○，
他拿一個『小提包』給我……我跟他說要拿『小手提包』……」
，則證人林若晴交給丙○○之物，究係黑色手提包或旅行袋，或
係小提包，已有不一。且扣案之袋子，原審亦未於審判期日向丁
○○提示，均有違法。(二)、原判決犯罪事實認定丁○○無故持有
扣案之仿ＣＯＬＴ廠製口徑九釐米半自動手槍製造之手槍及子彈
，並藏放在台北縣蘆洲巿長安街二二０巷三十二號二樓租住處，
與卷附刑案報告書及扣押物品目錄等證據相互齟齬，有事實與卷
附證據矛盾之違法。(三)、原判決理由援引證人林俊年於警詢之供
述：「都是以我使用之行動電話0000000000撥打丁○
○的行動電話0000000000……」等語，惟丁○○所持
用之0000000000行動電話早於民國九十二年十二月三
十日即為警方實施監聽至九十三年四月二十三日止，惟依卷附監
聽譯文，並無丁○○與林俊年之通聯內容，則原判決之論述即有
與卷附證據資料矛盾之違法。(四)、原判決依憑丁○○與0000
000000行動電話使用者之通訊監察譯文，認定丁○○有販
賣三‧九九公克海洛因之行為，並依證人林俊年向丁○○購買海
洛因０‧九公克價錢五千元之供述，認定未扣案販賣毒品所得為
三萬七千一百六十六元七角。惟自丁○○與000000000
0行動電話使用者之監聽譯文觀之，其中並未提及「男生」、「
女生」、「軟的」、「硬的」等毒品交易之暗語，亦未表明價金
，無從認定係在進行毒品交易。又依一般交易毒品慣例，絕無可
能有七角之交易價格，原判決依證人林俊年向丁○○購買之價錢
，計算該次交易價格，其認定顯失依據。且依丁○○之供述，其
購入海洛因毒品係以每一‧六公克之重量三萬元之價格購入，依
此計算海洛因０‧九公克之價格約一萬六千八百元，以０‧九公
克五千元之代價販出，自無法賺取差價以牟利。況原判決理由亦
認「按販賣海洛因……而每次買賣之價量，亦隨雙方關係之深淺
、當時之資力、需求……等因素機動調整……」，此與原判決之
論述有所矛盾云云。丙○○上訴意旨略以：(一)、丙○○所為者僅
係於丁○○遭非法逮捕後，幫助丁○○藏匿自己刑事案件證據即
槍、彈之行為，依刑法第一百六十五條之規定，應不成立犯罪。
丙○○主觀認定扣案之內裝槍、彈之手提袋係甲○○的，丙○○
出於善意，將手提袋物歸原主，既非受託隱藏，應無寄藏之故意
。另本件實係持交第三人寄藏之行為，依鈞院三十年非字第五七
號（上訴理由狀誤載為三十年上字第五七號）判例要旨所示，本
件應不符合刑法寄藏之要件，是原判決認定丙○○構成非法寄藏
槍枝罪，即有判決不適用法則之違法。(二)、本件警察未持搜索票
攔停車輛而發現槍、彈之行為，與刑事訴訟法第一百二十八條規
定及警察職權行使法第八條所定「攔停」要件不符，所搜得之槍
、彈並非合法取得，應無證據能力。(三)、原判決理由，在處刑階
段經比較後，認以適用舊法較為有利而適用舊法，在判斷易服勞
役折算標準時，經比較後，認以適用新法為當而適用新法，將刑
法之新舊法割裂適用，違背刑法第二條之規範意旨。(四)、依司法
院秘書長八十一年六月十一日秘台廳（二）字第０六九八五號函
示意旨，殺傷力的標準為在最具威力的適當距離，以彈丸可穿入
人體皮肉層之動能為基準，惟本案扣案之改造手槍雖經內政部警
政署刑事警察局檢驗，認為機械性能良好，可擊發適用子彈，但
其鑑定書尚未載明鑑驗相關數據及依據，有判決不載理由之違法
云云。甲○○上訴意旨略以：丙○○於警詢時稱：「我有載林若
晴（丁○○之女友）至台北縣淡水鎮竹圍，從馬偕醫院急診室旁
的路上至現住處，交給我乙個旅行袋，並將林若晴載到中和市住
處，我打電話給綽號『阿狗』甲○○叫他把東西拿走。林若晴有
告訴我裡面是違禁品」等語，惟林若晴所交付之旅行袋內究為何
種違禁品，未經原審調查即遽認係槍、彈，且原審並未詳查丙○
○是否明知而寄藏；又證人即台北縣政府警察局海山分局刑事組
組長洪俊義於第一審審理中亦稱：該槍枝應該不是甲○○所持有
，且未曾言及該槍枝是丙○○交給甲○○的等語，另戊○○亦稱
：係丙○○交給甲○○一個小皮包，丙○○下車後，東西就放在
副駕駛座腳底板那邊等語，惟原審並未傳訊證人洪俊義及戊○○
二人到庭對質，即不採其等證述，有應於審判期日調查之證據而
未予調查之違法云云。然查：(一)、搜索，經受搜索人出於自願性
同意者，得不使用搜索票。但執行人員應出示證件，並將其同意
之意旨記載於筆錄，刑事訴訟法第一百三十一條之一定有明文。
原判決業於理由敘明：九十三年三月三十日凌晨四時十分許，甲
○○駕駛二Ｂ─七八七八號自用小客車內載戊○○行經台北市○
○街一五八號前，遭台北縣政府警察局海山分局員警攔下，甲○
○同意警員搜索，而在該小客車右前座腳踏墊之黑色手提包內起
出槍枝一把（含彈匣一個，槍枝管制編號0000000000
號）及子彈三十八顆等情，已據甲○○、戊○○及證人洪俊義供
述在卷，並有自願受搜索同意書、台北縣政府警察局海山分局搜
索扣押筆錄、扣押物品目錄表、扣押物品收據在卷可稽等旨（見
原判決第二十一頁及偵字第六七一七號偵查卷(一)第十三、五十一
頁）。甲○○既同意警員搜索，警員搜得之槍、彈自有證據能力
。丙○○上訴意旨謂警員違法搜索，自有誤會。(二)、原審於審判
程序中，調取上揭槍、彈（連同黑色手提包），並經審判長於九
十六年七月九日審判期日向丁○○等人提示（見原審更審卷第二
宗第六十五頁背面、第八十二頁），丁○○並表示：「沒有意見
」，原審所踐行之訴訟程序尚無違誤。丁○○此部分上訴意旨並
非依據卷內資料具體指摘，不得執為上訴第三審之適法理由。(三)
、採證認事，乃事實審法院之職權，其對證據證明力之判斷，如
未違背經驗法則或論理法則，復已敘述其憑以判斷之心證理由，
即不能任意指為違法。原判決業已依憑甲○○於警詢、偵查中及
丙○○警詢之供述，證人洪俊義於第一審之證述，並參酌卷附台
北縣政府警察局海山分局對於丙○○（0000000000）
及甲○○（0000000000、0000000000）使
用之行動電話門號實施通訊監察結果之譯文，及扣案槍、彈，又
依憑丙○○於第一審之部分供述及證人林若晴於原審上訴審所證
等相關證據資料，本於調查所得心證，綜合研判，敘明其認定丁
○○非法持有可發射子彈具有殺傷力之槍、彈；丙○○及甲○○
對於前開黑色手提包內確裝有上揭槍、彈等違禁物品，均知悉無
訛，其等明知此情，仍相互聯繫尋覓地點藏匿該槍、彈，顯有共
同寄藏之犯意甚明之依據及理由。核與採證法則並無違背，不得
任意指摘，而資為合法之第三審上訴理由。(四)、原判決業已敘明
：依丁○○與0000000000行動電話使用者監聽譯文，
及丁○○於原審審判期日供承上揭對話所指之一點二九係指「海
洛因」等情，認定丁○○確與0000000000行動電話使
用者有交易三點九九公克海洛因之行為（見原判決第三十一頁，
理由欄乙、貳、二、(五)之(1)）。至於價格之核定，因自監聽譯
文中無法得知確實之價格，原判決乃依丁○○前向林俊年售出海
洛因之價格計算其販賣與0000000000行動電話使用者
所得為二萬二千一百六十六元七角，連同販賣予林俊年部分一萬
五千元，合計三萬七千一百六十六元七角。且按販賣海洛因、甲
基安非他命係政府嚴予查緝之違法行為，海洛因、甲基安非他命
可任意分裝或增減其分量（純度），而每次買賣之價量，亦隨時
隨雙方關係之深淺、當時之資力、需求程度及對行情之認知等因
素，機動調整，因之販賣之利得，除經坦承犯行，或帳冊價量均
記載明確外，委難察得實情，是縱未確切查得販賣賺取之實際差
價，但除別有事證，足認係按同一價格轉讓，確無牟利意圖之情
形外，尚難執此認非法販賣之事證有所不足，致知過坦承者難辭
重典，飾詞否認者反得逞僥倖，而失情理之平；且海洛因、甲基
安非他命之價格不低，取得不易，凡為販賣之不法勾當者，苟無
利可圖，應無甘冒被查緝法辦重刑之危險，平白無端義務轉讓之
理，是其販入之價格必較售出之價格低廉，而有從中賺取買賣差
價牟利之意圖及事實，應屬符合論理法則且不違背社會通常經驗
之合理判斷。且由卷附之監聽譯文，丁○○與00000000
00行動電話門號使用者之談話內容，亦可認定丁○○有營利之
意圖等旨。此乃事實審法院採證認事職權之合法行使，尚不得任
意指摘，並據以提起第三審上訴。(五)、原判決復已載明：前揭查
獲之槍、彈，經送請內政部警政署刑事警察局鑑驗結果，送鑑槍
枝一支（槍枝管制編號0000000000號）係仿ＣＯＬＴ
廠製口徑九釐米半自動手槍製造之仿造槍，機械性能良好，可擊
發同口徑制式子彈，經裝填口徑九釐米制式子彈試射結果，發射
彈頭單位面積動能為七百九十二焦耳／平方公分，遠超過足以穿
入人體皮肉層之彈丸單位面積動能二十焦耳／平方公分，具殺傷
力；送鑑子彈三十八顆，均係口徑九釐米制式子彈（試射三顆）
，均具殺傷力，亦有內政部警政署刑事警察局九十三年四月九日
刑鑑字第０九三００七一七八四號槍彈鑑定書、九十六年五月十
七日刑鑑字第０九六００五六三六五號函、九十六年五月二十一
日刑鑑字第０九六００五六三六七號函在卷等旨。丙○○上訴意
旨指摘前揭鑑定書未載明相關數據及依據，有理由不備之違法云
云，亦非依據卷內資料執為指摘，自不得資為適法之第三審上訴
理由。(六)、修正後刑法第二條第一項規定：「行為後法律有變更
者，適用行為時之法律。但行為後之法律有利於行為人者，適用
最有利於行為人之法律」，係規範行為後法律變更所生新舊法比
較適用之準據法，於新法施行後，應適用新法第二條第一項之規
定，為「從舊從輕」之比較；比較時應就罪刑有關之共犯、未遂
犯、想像競合犯、牽連犯、連續犯、結合犯，以及累犯加重、自
首減輕暨其他法定加減原因（如身分加減）與加減例等一切情形
（並不包括「易服勞役或易科罰金折算標準」之修正），綜其全
部罪刑之結果而為比較。原判決以丙○○等行為後刑法有變更，
經綜合比較前述新、舊法結果，應依修正後刑法第二條第一項前
段規定，適用行為時（即修正前）之法律。至於罰金易服勞役部
分，認依新法第二條第一項之規定，應適用最有利於行為人之法
律，即依修正後刑法之規定。核無適用法則不當之情形，尚不得
執為上訴第三審之理由。(七)、刑事訴訟法第三百七十九條第十款
所稱之應於審判期日調查之證據，係指客觀上為法院認定犯罪事
實及適用法律基礎之證據而言。又證人已由法官合法訊問，且於
訊問時予當事人詰問之機會，其陳述明確別無訊問之必要者，不
得再行傳喚，同法第一百九十六條定有明文。經查上揭槍、彈在
甲○○所駕駛自用小客車內查獲之情形，業據證人洪俊義於第一
審具結證述綦詳，並由甲○○等人於第一審進行詰問程序，甲○
○於原審復未聲請傳喚證人洪俊義到庭作證並與同案被告戊○○
對質，有原審卷可稽，原審未再傳訊，依上開規定並不違法。甲
○○上訴意旨就此爭執，仍非適法之第三審上訴理由。(八)、本院
三十年非字第五七號判例意旨所指：「刑法第三百四十九條第二
項之寄藏贓物，係指受寄他人之贓物，為之隱藏者而言。若代他
人將贓物持交第三人寄藏者，自屬同條項之搬運贓物，不能謂為
寄藏」，係指代他人將贓物持交第三人寄藏而言。本件丙○○與
甲○○明知前開黑色手提包內確裝有具有殺傷力之槍、彈等違禁
物品，二人仍相互聯繫尋覓地點藏匿該槍、彈，顯有共同寄藏之
犯意，前已論敘。丙○○並非單純代他人將上開槍、彈持交第三
人寄藏甚明，其上訴意旨援引前揭不相適合之判例執為指摘，亦
非合法之上訴理由。
乙、甲○○、戊○○販賣改造手槍（槍枝）未遂及戊○○行使偽
造私文書部分：
一、甲○○、戊○○販賣改造手槍未遂部分：
本件原審經審理結果，認為甲○○及上訴人即被告戊○○販賣改
造手槍未遂犯行部分之罪證明確，因而撤銷第一審該部分之科刑
判決，改判依想像競合犯之規定，從一重論甲○○以共同未經許
可販賣可發射子彈具有殺傷力之槍枝未遂罪，累犯，處有期徒刑
三年十月，併科罰金二十萬元；論戊○○以共同未經許可販賣可
發射子彈具有殺傷力之改造手槍未遂罪，累犯，處有期徒刑三年
四月，併科罰金二十萬元。並分別為罰金易服勞役之折算標準及
相關從刑之諭知。已詳敘調查、取捨證據之結果及憑以認定犯罪
事實之心證理由。並就甲○○、戊○○否認犯行之供詞及其所辯
各節認非可採，詳加指駁。從形式上觀察，原判決並無足以影響
判決結果之違法情形存在。戊○○上訴意旨略以：(一)、依刑事訴
訟法第一百五十九條第一項規定，被告以外之人於審判外之言詞
或書面陳述，除法律有規定者外，不得作為證據。惟原判決竟援
引證人甲○○、孫文宏於警詢之陳述為認定戊○○有罪之基礎，
判決當然違背法令。(二)、原判決既認定戊○○除提供槍枝外，並
未參與其餘任何販賣槍枝之行為，且係未遂，惟未斟酌刑法第五
十七條各款量刑事由，而量處有期徒刑三年四月併科罰金二十萬
元（上訴理由狀誤載為十五萬元），其量刑顯然過重且失當云云
。甲○○上訴意旨略以：戊○○供述：「我們並沒有說什麼談妥
價格，我也沒有牽線，是甲○○要向我買手槍……叫我從宜蘭帶
上台北給他看……」「查獲時，我在樓上，甲○○拿槍下樓，當
場被查獲。」與甲○○所辯：是我向戊○○以十八萬元所購買，
當天戊○○將槍彈交給我後，我下樓領錢時就被警察逮捕了各語
，互核一致，甲○○無販賣之故意及犯行。又證人孫文宏於警詢
及第一審證稱其係與甲○○提及其友人要購買「制式手槍」，顯
與本件扣案之「改造手槍」不符，難認甲○○與孫文宏間就買賣
槍枝、子彈部分達成買賣合意，且原審亦未傳訊該等證人到庭作
證，有違證據法則，並有判決不適用法則及應於審判期日調查之
證據未予調查之違法。惟按：(一)、被告以外之人於審判外之陳述
，雖不符刑事訴訟法第一百五十九條之一至四之規定，而經當事
人於審判程序同意作為證據，法院審酌該言詞陳述或書面陳述作
成時之情況，認為適當者，亦得為證據；當事人、代理人或辯護
人於法院調查證據時，知有第一百五十九條第一項不得為證據之
情形，而未於言詞辯論終結前聲明異議者，視為有前項之同意。
刑事訴訟法第一百五十九條之五定有明文。經查原審審理時，戊
○○經合法傳喚無正當理由未到庭，其原審指定辯護人當庭未對
上開證人警詢供述之證據能力有所爭執（見原審卷第二宗第五十
九頁），揆諸前開規定，自具有證據能力。戊○○上訴意旨始指
摘該部分證據無證據能力，自非上訴第三審之適法理由。(二)、證
人孫文宏業於第一審具結作證：其向甲○○提及其友人要購買槍
枝，並由其與甲○○聯絡交易事宜等情明確（見原判決第五十七
頁），且據甲○○等人於第一審進行詰問程序，甲○○於原審復
未聲請傳喚證人孫文宏及同案被告戊○○到庭作證，有原審卷可
稽，原審未再傳訊，於法並無違誤。甲○○上訴意旨任意爭執，
仍非適法之第三審上訴理由。(三)、量刑之輕重，係屬事實審法院
得依職權自由裁量之事項，苟於量刑時，已以行為人之責任為基
礎，並斟酌刑法第五十七條各款所列情狀，而未逾越法定範圍，
又未濫用其職權，即不得遽指為違法。原判決於戊○○販賣改造
手槍未遂部分量刑時，已依上揭規定，審酌戊○○犯罪動機、目
的、手段、生活狀況、智識程度、所生危害以及犯罪後態度等一
切情狀，予以綜合考量，而量處有期徒刑三年四月，併科罰金二
十萬元，既未逾越法定刑度，又未濫用自由裁量之權限，戊○○
上訴意旨，單純就科刑輕重而為爭執，亦不得執為合法之第三審
上訴理由。
二、戊○○行使偽造私文書部分：
本件原審經審理結果，認為戊○○行使偽造私文書犯行部分之罪
證明確，因而撤銷第一審該部分之科刑判決，改判論戊○○以行
使偽造私文書，足以生損害於公眾及他人罪，累犯，處有期徒刑
五月；並依中華民國九十六年罪犯減刑條例之規定，減為有期徒
刑二月又十五日，及為相關從刑之諭知。已詳敘調查、取捨證據
之結果及憑以認定犯罪事實之心證理由。從形式上觀察，原判決
並無足以影響判決結果之違法情形存在。戊○○此部分之上訴意
旨，並未依據卷內訴訟資料，對原判決究竟如何不適用何種法則
或如何適用不當為具體之指摘，僅泛指原判決違法云云，尚非第
三審上訴之合法理由。
丙、丙○○、己○○共同販賣第一級毒品部分：
本件原審經審理結果，認為丙○○、上訴人即被告己○○販賣第
一級毒品部分之犯行罪證明確，因而撤銷第一審之科刑判決，改
判依想像競合犯及修正前刑法連續犯等規定，從一重論丙○○、
己○○以共同連續販賣第一級毒品罪，均累犯，各處有期徒刑十
五年；並分別為相關從刑之諭知。已詳敘調查、取捨證據之結果
及憑以認定犯罪事實之心證理由。並就丙○○、己○○否認犯行
之供詞及所辯各節認非可採，詳加指駁。從形式上觀察，原判決
並無足以影響判決結果之違法情形存在。丙○○上訴意旨略以：
(一)、依偵字第八六一九號偵查卷第一宗第十三頁搜索票之記載，
台北市○○街三十三巷二十五號二樓始為合法搜索範圍之一，不
得逾越上開範圍。原判決記載：「海山分局前往台北巿昌吉街一
二二號三樓被告己○○住處搜索，在台北巿昌吉街一二二號前攔
下被告己○○，自其身上搜出海洛因等」，不在合法搜索範圍內
，取得之證據即無證據能力。(二)、搜索及扣押並無類同於刑事訴
訟法第八十一條「得於管轄區域外執行拘提」之規定，則原判決
理由記載台北縣政府警察局海山分局警員持搜索票前往台北縣淡
水鎮○○○路○段八十七之三號二十五樓執行搜索部分，即屬逾
越轄區搜索，難認其為合法。(三)、依原判決理由之記載，「……
被告丙○○應依修正前刑法第五十六條連續犯規定以一罪論，從
情節較重之販賣『第一級、第二級』毒品既遂罪論處；並均就法
定刑有期徒刑及罰金刑部分加重其刑；而被告丙○○、己○○與
證人林琬蓉，就犯罪事實六部分，有犯意聯絡與行為分擔，為共
同正犯……」，則丙○○與己○○究係依販賣「第一級、第二級
」抑或「第一級」毒品論罪？共犯究為二人或共犯三人？原判決
就此部分之記載有所矛盾。又原判決係依監聽譯文之內容而認定
丙○○之犯行，惟其推論過程係出於臆測妄斷，且雖謂「罪證有
疑，利歸被告」，仍論丙○○有罪，即有論理之謬誤。(四)、依卷
內證據資料所示，丙○○尚未著手於交付占有及移轉所有權之犯
罪構成要件行為，非屬刑法第二十五條所稱之著手，而依民法第
三百四十五條關於買賣之規定，本件交易雙方對於標的物及價金
亦尚未合致，應僅為「陰謀」階段之行為而已，故原判決之認定
有判決不適用法則之違法。又原判決僅以監聽譯文為據，未就販
賣之時間、地點、客體、對象、方式、所得加以調查，亦有應於
審判期日調查之證據未予調查之違法。(五)、本案所為通訊監察未
依通訊監察保障及監察法施行細則第二十七條規定，陳報法院審
查，故其取得證據之程序違法，難認該監聽譯文有證據能力。且
原判決僅依據監聽譯文之記載，並未繼續積極查證其販賣毒品之
犯行，而以臆測推定之方式認定丙○○有本件犯行，有應於審判
期日調查之證據未予調查之違法。又既經由監聽而未查獲交易不
能認定為犯罪，則原判決依刑法第三十八條第一項第二款前段，
沒收行動電話及晶片，即屬無據云云。己○○上訴意旨略以：(一)
、原判決主文諭知「……未扣案所得新台幣十八萬六千五百元（
其中十八萬四千五百元與丙○○連帶）均沒收」，惟該應沒收之
數額並未在審判程序中提示或告知己○○，且販賣所得十八萬六
千五百元係如何計算而來，在事實欄亦未詳載，有應於審判期日
調查之證據未予調查及理由不備之違法。(二)、原判決事實欄記載
「丙○○、己○○、林琬蓉三人均明知海洛因及甲基安非他命為
毒品危害防制條例規範之第一級、第二級毒品，不得非法販賣、
持有，仍竟共同意圖營利……」，即認定林琬蓉為共同正犯，惟
於理由則記載林琬蓉為證人，其論述即有矛盾，當然違背法令。
(三)、原判決理由係以證人劉慶洲在警詢及偵查中之供述作為認罪
基礎，惟原審於審判期日未將該供述筆錄向己○○提示，有應於
審判期日調查之證據未予調查之違法。(四)、原判決認定己○○與
同案被告共同販賣第一級及第二級毒品，雖於事實欄有記載，但
理由欄中對於其二人如何有犯意聯絡及行為分擔，卻未予說明，
有判決不載理由之違法。(五)、原判決理由僅以警方實施監聽後，
確實在丙○○、己○○住處查獲數量不少之第一級、第二級毒品
，即認己○○係基於營利之意圖而販入或售出毒品，並未有積極
證據加以證明，有判決不備理由之違法云云。惟查：(一)、原審於
九十六年七月九日審判期日，審判長確有向己○○提示證人劉慶
洲於警詢及偵查中之供述，供己○○表示意見（見原審卷第二宗
第六十七頁背面），同年十一月六日審判期日，審判長並朗讀同
年七月九日之審判筆錄供己○○表示意見（見同上卷第二二七頁
背面、第二二八頁），原審所踐行之訴訟程序亦無違誤。己○○
上訴意旨並非依據卷內資料具體指摘，難執為上訴第三審之適法
理由。(二)、原判決理由引用警員在台北巿昌吉街一二二號前攔下
己○○，自其身上搜出海洛因等物為據（見原判決第三十六、三
十七頁），該處所雖與搜索票所載搜索地點不一致（見偵字第八
六一九號偵查卷(一)第五五頁），然己○○之身體應加搜索，業據
該搜索票所載明，是警員持搜索票搜索其身體而查獲之物，自不
容指為係違背法定程序取得而無證據能力。至於台北縣政府警察
局海山分局警員持搜索票前往台北縣淡水鎮○○○路○段八十七
之三號二十五樓執行搜索扣得海洛因等物，該搜索票既係法官依
法核發，亦無違法執行搜索之可言。丙○○上訴意旨任意爭執，
均非合法上訴理由。(三)、司法警察機關實施通訊監察時，依通訊
保障及監察法第五條取得法官核發之通訊監察書；或依同法第六
條取得法官補發通訊監察書，已符合法定程序，所取得之證據即
有證據能力。至於同法第十六條規定執行機關於監察通訊後，應
按月向檢察官、依職權核發通訊監察書之法官或綜理國家情報工
作機關首長報告執行情形。檢察官、依職權核發通訊監察書之法
官或綜理國家情報工作機關首長並得隨時命執行機關提出報告。
係指檢察官、法官或上開機關首長對於司法警察機關執行通訊監
察之監督，與通訊監察書之核發無涉。丙○○上訴意旨以司法警
察機關取得通訊監察書後未陳報法院審查，認其取得證據之程序
違法，監聽譯文並無證據能力云云，尚有誤會。(四)、刑事訴訟法
第三百七十九條第十款所稱應於審判期日調查之證據，係指客觀
上為法院認定事實及適用法律基礎，且非不能調查之證據而言。
本件丙○○、己○○否認有販賣第一、二級毒品之犯行，自已無
從就其等交易之地點、對象確實為何人為調查。原判決既已依據
證人洪俊義之證述及電話監聽譯文，警員在丙○○及其女友林琬
蓉同居住處、己○○身上查扣第一、二級毒品等其他證據資料，
認定丙○○、己○○確有販賣毒品予持有00－0000000
0號電話使用者綽號「ㄚ頭」、0000000000號行動電
話使用者綽號「阿奇」、0000000000號行動電話使用
者「洪耀光」（綽號「阿光」）、0000000000號行動
電話使用者（此部分未遂）等情，仍不得謂有前開第十款之違法
情事，丙○○上訴意旨執此指摘，要非適法之第三審上訴理由。
(五)、已著手於犯罪行為之實行而不遂者，為未遂犯，刑法第二十
五條第一項定有明文。所謂著手係指犯罪行為人對於犯罪構成要
件之事實開始實行而言。原判決認定丙○○販賣甲基安非他命予
0000000000號行動電話門號使用者部分，雙方已就買
賣甲基安非他命之價格達成契約之合致，著手於犯罪行為之實行
，嗣雖因雙方未再聯絡，致該次買賣行為未能得逞等情，因認此
部分仍應論以販賣罪之未遂犯；核其論斷，於法尚無不合。丙○
○上訴意旨徒就原判決已說明之事項，重為事實上之爭執，泛言
原判決有適用法則不當之違法，自非合法之第三審上訴理由。(六)
、原判決於犯罪事實六部分，記載丙○○、己○○與林琬蓉三人
共同基於意圖營利，販賣第一、二級毒品；犯罪事實七部分，記
載己○○一人復承前開概括犯意，連續販賣甲基安非他命予劉慶
洲二次，並於論罪理由認定：丙○○、己○○所為，均係犯毒品
危害防制條例第四條第一項之販賣第一級毒品海洛因既遂三次；
同條例第二項之販賣第二級毒品甲基安非他命既遂四次；同條第
六項、第二項之販賣第二級毒品甲基安非他命未遂一次。關於犯
罪事實七部分，己○○所為，係犯同條例第四條第二項之販賣第
二級毒品甲基安非他命既遂二次；同條第六項、第二項之販賣第
二級毒品甲基安非他命未遂一次。關於犯罪事實六部分，丙○○
先後多次販賣海洛因、安非他命犯行，均時間緊接，方法相同，
觸犯構成要件相同之罪，顯係基於概括犯意分別為之，各應依修
正前刑法第五十六條連續犯規定以一罪論，從情節較重之販賣第
一級、第二級毒品既遂罪論處；關於犯罪事實六、七部分，己○
○先後多次販賣海洛因、安非他命犯行，均時間緊接，方法相同
，觸犯構成要件相同之罪，顯係基於概括犯意分別為之，各應依
修正前刑法第五十六條連續犯規定以一罪論，從情節較重之販賣
第一級、第二級毒品既遂罪論處；並均就法定刑有期徒刑及罰金
刑部分依法加重其刑；而丙○○、己○○與證人林琬蓉，就犯罪
事實六部分，有犯意聯絡與行為分擔，為共同正犯，且二人同時
販賣第一級、第二級毒品牟利，係屬一行為觸犯數罪名之想像競
合犯，並依先連續後牽連、先連續後競合之實務見解，二人均應
從較重之連續販賣第一級毒品罪處斷，並就己○○部分販賣所得
（分別為六千五百元；一萬三千元；一萬五千元；五萬元；十萬
元；二千元，合計十八萬六千五百元，其中十八萬四千五百元與
丙○○連帶）諭知沒收，予以論述綦詳。己○○上訴意旨謂原判
決有理由不備、矛盾，適用法則不當之違法，核係憑持己見所為
之任意指摘，不得執為合法之第三審上訴理由。
丁、乙○○販賣第一級毒品部分：
本件原審經審理結果，認為乙○○販賣第一級毒品犯行部分之罪
證明確，因而撤銷第一審之科刑判決，改判依想像競合犯及修正
前刑法連續犯等規定，從一重論乙○○以販賣第一級毒品罪，累
犯，處有期徒刑十四年；並為相關從刑之諭知。已詳敘調查、取
捨證據之結果及憑以認定犯罪事實之心證理由。並就乙○○否認
犯行之供詞及其所辯各節認非可採，詳加指駁。從形式上觀察，
原判決並無足以影響判決結果之違法情形存在。乙○○上訴意旨
略以：(一)、依卷附乙○○與0000000000行動電話使用
者監聽譯文所示內容，雙方並無進一步之聯絡，難以認定雙方已
就毒品交易數量及價格達成協議，亦無法認定乙○○曾著手實行
交付毒品之行為；與0000000000行動電話使用者監聽
譯文內容，並無提及毒品交易價格，至多僅能證明乙○○有與對
方談論安非他命數量之行為，亦無其他證據顯示乙○○係基於營
利意圖而販售；至與0000000000行動電話使用者監聽
譯文顯示，雙方亦無進一步之聯絡，無法認定乙○○曾著手實施
交付毒品之行為，惟原判決於理由欄中確認定乙○○有販賣甲基
安非他命未遂二次、販賣甲基安非他命既遂一次等犯行，有判決
不備理由及判決理由矛盾之違法。(二)、依原判決事實欄八之記載
，乙○○為警所查獲時，現場並未發現有任何進行毒品交易之情
事，且依卷附監聽譯文，未見乙○○與他人談及海洛因數量及價
格，又乙○○既在賭場工作，已屬違法，即難期待乙○○提供犯
罪資料予法院查證，而不能遽認乙○○係以販賣毒品作為購買毒
品之金錢來源，況扣案之毒品雖自乙○○身上查獲，但無法即認
乙○○具有營利意圖，原判決認定乙○○有營利意圖一節，顯違
鈞院發回意旨，有判決不備理由及理由矛盾之違法。(三)、原判決
僅依證人洪俊義之證述及監聽譯文之內容，即認定乙○○本件犯
行，並無其他積極證據足資證明乙○○有販賣毒品之行為，故原
判決所為之認定有判決不適用法則、應於審判期日調查之證據未
予調查及判決理由不備之違法云云。然查：證據之取捨及犯罪事
實之認定，乃事實審法院之職權，苟其取捨，不違背經驗法則或
論理法則，不得任意指為違法；又證據之證明力如何，由事實審
法院本於確信自由判斷之，此項自由判斷之職權行使，苟係基於
吾人日常生活之經驗，而未違背客觀上應認為確實之定則，又已
敘述其何以為此判斷之理由者，亦不容漫指為違法，而據為適法
之第三審上訴理由。原判決業已依憑證人洪俊義之證詞，並由乙
○○與0000000000號、0000000000號、0
000000000號行動電話門號使用者監聽譯文，其等均是
直接向乙○○拿取甲基安非他命，而非與乙○○集資購買，且價
格因人而異，可知並非單純轉手。再乙○○遭警員持檢察官核發
之拘票逕行拘提時，自其身上搜出海洛因十四包（合計驗餘淨重
二百九十點五三公克）、甲基安非他命一包（淨重八公克）、分
裝袋一大包（內含一百三十四個分裝小袋）、行動電話機四具、
行動電話門號晶片卡十五張等物。稽之海洛因及甲基安非他命，
均係容易受潮之物品，一旦受潮即損壞而不堪使用，鮮少會因施
用而購入大量之海洛因及甲基安非他命囤放，何況乙○○並無職
業，其又有施用海洛因及甲基安非他命，再加上平日生活開支，
花費不貲；乙○○卻有大筆現款可購入數量龐大之毒品甲基安非
他命及海洛因，除非兼有販賣毒品，實無法供應其前述各開銷等
證據資料，本於調查所得心證，綜合研判，敘明乙○○有營利之
意圖，並有販賣甲基安非他命既遂一次、未遂二次，被查扣之海
洛因及甲基安非他命係意圖營利而同時購入等犯行之依據及理由
。核與採證法則並無違背，不得任意指摘，而資為合法之第三審
上訴理由。
戊、其餘上訴意旨，經核係置原判決所為明白論斷於不顧，仍持
已為原判決指駁之陳詞再事爭辯，及對於事實審法院取捨證據與
自由判斷證據證明力之職權行使，或就與判決本旨無關之枝節事
項，徒以自己之說詞，任意指摘，難認已符合首揭法定之第三審
上訴要件。其等上訴均違背法律上之程式，俱應予駁回。
據上論結，應依刑事訴訟法第三百九十五條前段，判決如主文。
中    華    民    國  九十七  年    五    月  二十二  日
                      最高法院刑事第十庭
                          審判長法官  邵  燕  玲
                                法官  李  伯  道
                                法官  孫  增  同
                                法官  吳      燦
                                法官  李  英  勇
      本件正本證明與原本無異
                                      書  記  官
中    華    民    國  九十七  年    五    月  二十八  日
                                                      Ｅ


司法院資訊處製作；財團法人民間司法改革基金會備份。
